【裁判字號】    96,審抗更(一),1
【裁判日期】    970122
【裁判案由】    呈報清算人
【裁判全文】
臺灣高雄地方法院民事裁定         96年度審抗更(一)字第1號
抗  告  人  蔡進益即宏偊企業工程股份有限公司清算人
上列抗告人陳報清算完結暨指定相關簿冊文件保存人事件，本院
裁定如下：
  主  文
原裁定廢棄。
抗告人聲報宏偊企業工程股份有限公司清算完結，准予備查。
相關簿冊文件由抗告人保存十年。
抗告程序費用新台幣壹仟元由抗告人負擔。
  理  由
一、按收取債權、清償債務為清算人之職務之一，固為公司法第
    84條第1 項第2 款所明定，惟公司法第89條第1 項規定「公
    司財產不足清償其債務時，清算人應即聲請宣告破產」，是
    所謂清償債務，當係指就公司清算所得資產清償公司所負債
    務，至公司資產如不足清償其債務，則屬清算人聲請宣告破
    產之範疇。又清算人如已依法定程序辦理清算，並依公司法
    第93條、第331 條第3 項規定，將結算表等項送請股東或股
    東會承認後，公司既已無盈餘或賸餘財產可供分配，則不論
    是否全部清償欠稅，均應視為已解除清算人之責任，並無清
    算未終結之情事。次按，法院對於清算人聲報公司清算完結
    事件，法律上並無應由法院核准之規定，自無為任何處分之
    必要，即使法院以函准予備查，仍無實質上之確定力（最高
    法院67年度臺抗字第416 號民事裁定意旨參照），故法院對
    於上開事件，依前述規定，僅需對於清算人提出清算期內之
    收支表、損益表及結算表等，是否已將公司資產抵償其負債
    、賸餘財產是否依股份比例分派、有無經送請股東或股東會
    等節審查承認，盡其監督上之審查，即符法律依據。
二、經查，本件抗告人為宏偊企業工程股份有限公司（下稱宏偊
    公司）之清算人，清算期間宏偊公司債權人申報債權者，計
    有財政部台灣省南區國稅局岡山稽徵所90年度、91年度之營
    利業所得稅計新台幣（下同）6,271,369 元，及陳照明1,52
    8,889 元，合計債務總額為7,800,258 元，而宏偊公司之資
    產為庫存現金19,746元、留抵稅額172,122 元，合計僅191,
    868 元，其資產已不足清償債務，抗告人乃聲請本院宣告宏
    偊公司破產，經本院於94年11月4 日94年度破字第24號認無
    破產實益而予裁定駁回確定；又抗告人業於95年3 月31日以
    宏偊公司清算人名義，依稅捐稽徵法第6 條第1 項之規定，
    通知財政部台灣南區國稅局岡山稽徵所領取現金19,746元；
    且將清算期間內之損益表、資產負債表等，送請股東會審認
    ，此有郵政匯票影本及郵政匯款執據影本、臨時股東會議事
    錄、監察人審查清算報告書等件附卷足稽（見本院94年度司
    字第131 號卷第91頁）。據上，可見抗告人業已依法定程序
    辦理清算，則不論宏偊公司之欠稅是否全額清償，均應視為
    已解除清算人之責任。原審以抗告人未處理宏偊公司欠稅部
    分，認其清算事務顯未終結，否准抗告人本件清算完結之聲
    報及指定簿冊保存人之聲請，尚難認與上開規定無違。抗告
    意旨指摘原裁定適用法規容有錯誤，求予廢棄，為有理由，
    爰由本院將原裁定廢棄，改為諭知如主文第二、三項所示。
三、據上論結，本件抗告為有理由，依非訟事件法第46條、第21
    條第1 項、第24條第1 項，民事訴訟法第492 條，裁定如主
    文。
中    華    民    國    97    年    1    月    22     日
                  民事第二庭  審判長法  官  林紀元
                              法        官  蘇姿月
                              法        官  甯  馨
以上正本係照原本作成。
不得抗告。
中    華    民    國    97    年    1     月    22    日
                                書記官  蔡靜雯


司法院資訊處製作；財團法人民間司法改革基金會備份。
